【裁判字號】    98,交聲,936
【裁判日期】    980630
【裁判案由】    聲明異議
【裁判全文】
臺灣高雄地方法院交通事件裁定         98年度交聲字第935號
                                     98年度交聲字第936號
原處分機關  高雄市政府交通局
異  議  人  甲○○
                      室
上列異議人即受處分人因違反道路交通管理處罰條例案件，對於
高雄市政府交通局98年2 月27日、98年3 月20日所為之處分（原
處分：高市交裁字第裁32-V00000000、32-V00000000號），聲明
異議，本院裁定如下：
    主  文
原處分均撤銷。
    理  由
一、原處分略以：異議人於97年3 月24日12時35分許，行經屏東
    市○○路及瑞光路口時，有駕駛執照逾有效期間仍駕車、機
    器腳踏車駕駛人行駛道路時使用手持式行動電話撥接（高市
    交裁字第裁32-V00000000號部分）、未依規定戴安全帽、駕
    車行經有燈光號誌管制之交岔路口紅燈右轉行為（高市交裁
    字第裁32-V00000000號部分）等違規行為，故依道路交通管
    理處罰條例第22條第1 項第7 款、第31條第2 項（應為第
    31-1條第2 項）處罰鍰新臺幣（下同）4600元、扣繳駕照，
    及依第31條第6 項、第53條第2 項規定，處罰鍰1700元、並
    記違規點數3 點。
二、異議意旨略以：異議人承認當天有機器腳踏車駕駛人行駛道
    路時使用手持式行動電話撥接、未依規定戴安全帽之違規行
    為，但否認有紅燈右轉行為，及警員當時並未告知有該違規
    事項。另異議人當時未帶駕照，但警員亦未告知有駕駛執照
    逾有效期間仍駕車之違規行為，該違規事項係警員事後才逕
    行塗改。又異議人當時拒簽罰單，但警員未依規定當場告知
    應到案時間及處所，異議人亦不知未簽收竟視同已收受，事
    隔一年才收到裁決書相當詫異，因為異議人不滿要罰2 倍的
    錢，如果不罰兩倍的話，異議人也不想跑法院，請撤銷駕照
    逾期及交岔路口紅燈右轉部分之處罰處分等云云。
三、按本件異議人之違規地點雖在屏東市，而其戶籍則設在臺中
    市（參本院依職權所調閱之異議人個人資料查詢結果），惟
    異議人之居所地，依其異議狀所載送達處所為高雄市，本院
    向異議人異議狀所載高雄市新興區之送達處所為送達，亦有
    人代為收受，故異議人之居所地應為高雄市，本院對本件聲
    明異議事件應有管轄權，合先述明。次按行為人有本條例（
    指道路交通管理處罰條例）之情形者，應填製舉發通知單，
    並於被通知人欄予以勾記，當場舉發者，其通知聯應填記駕
    駛人或行為人姓名、性別、出生年月日、地址、身分證統一
    編號及車主姓名、地址、車牌號碼、車輛種類。被查獲之駕
    駛人或行為人為受處分人時，應於填記通知單後將通知聯交
    付該駕駛人或行為人簽名或蓋章收受之；拒絕簽章者，仍應
    將通知聯交付該駕駛人或行為人收受，並記明其事由及交付
    之時間；拒絕收受者，應告知其應到案時間及處所，並記明
    事由與告知事項，視為已收受，違反道路交通管理事件統一
    裁罰基準及處理細則第11條第1 項第1 款亦規定明確。
四、經查，就本件異議人有何違規事實及其遭警員舉發經過，經
    本院傳喚當時舉發違規之警員胡昆忠到庭證稱：伊當時是在
    屏東市○○路從事違規取締，伊等二人一組，一人各騎一輛
    機車，伊等與異議人同一方向行駛，異議人超越伊等的車輛
    ，伊發現異議人講手機，有戴安全帽但安全帽未扣，伊就加
    速上前按喇叭要他停車，但異議人並無停車，一直騎到大連
    路與瑞光路口時就右轉，當時大連路為紅燈，異議人右轉後
    伊隨後過去要攔他，異議人轉彎後二、三公尺後伊就超過異
    議人的車子而攔下他，伊請異議人提示證件，但異議人並無
    提出駕照，只有拿身分證，伊就當場告知異議人騎機車講手
    機、安全帽未扣及紅燈右轉等違規事實，異議人拿身分證給
    伊時，伊用無線電回報派出所值班警員查詢，查詢結果異議
    人的駕照持照正常，所以伊就開未帶駕照，後來回去之後發
    現異議人的駕照已經過期，所以更改駕照逾期的部分，開單
    當時有要將罰單交由異議人簽收，異議人原本要簽收，後來
    異議人有打電話請三、四個朋友來，一人說一句之後，異議
    人拒絕簽收，伊有告知異議人如果不簽收，我們還是會送到
    監理站，也有告知十五天到期，伊沒有當場告知異議人應到
    案處所，看到異議人騎車超過伊等，一直到異議人騎到大連
    與瑞光路口右轉時，當時大連路口的燈號是紅燈，當天天氣
    晴天，異議人駕駛的車輛沒有脫離伊等的視線過，伊有向異
    議人告知針對未帶駕照事項也是屬於違規事實，告知之後異
    議人當時的態度也很好沒有說什麼，是異議人的朋友來了之
    後，才拒絕簽收，紅單一式三聯的違規事實都作相同記載，
    當場舉發如果違規人拒絕簽收，依據交通處罰條例相關規定
    處理細則第十一條第一項第一款規定就不用給他，另紅單違
    規事實欄部分因為空格不夠大，所以伊等一張罰單最多開兩
    條，當時不只開那張後來塗改的紅單，當天是開三張，另有
    一張未帶行照、未裝後照鏡是要寄給車主的等語（本院98年
    6 月5 日調查筆錄第3 至6 頁）。查交通警員對其親睹之違
    規事實製單舉發，就其事實之證明亦屬證人，如無具體事證
    足證其有偏頗或失實之虞，已難咨意否定其指證即舉發之真
    正，其舉發行為本質上為行政處分，行政處分一旦有效成立
    ，有以公定力規定法律秩序之效力，該行政處分當可推定為
    真正，其據以依法處分之事實亦為正確無誤。又交通警員製
    單舉發違反道路交通管理處罰條例所列之違規事實，本質上
    為行政處分，且係公務員基於職務上之權力，依法就特定之
    具體事件所為具有公法上效果之單方行政行為，基於公務員
    所為公法上行為具有公信力之原則，該行政處分當可被推定
    為真正，受處分人若未就執勤員警之舉發違誤提出相當證據
    以供調查，且依卷存證據資料亦無其他積極證據足資證明其
    有捏造事實違法取締之情事，則執勤員警本其維護交通秩序
    及安全之責所為之上開舉發行為，自應受到合法及正確之推
    定（臺灣高等法院95年度交抗字第87號、94年度交抗字第
    204 號裁定參照），除異議人已承認確有機器腳踏車駕駛人
    行駛道路時使用手持式行動電話撥接、未依規定戴安全帽之
    違規行為外，異議人就紅燈右轉、駕駛執照逾期仍駕車之違
    規行為雖予否認，及稱警員未知有紅燈右轉之違規云云，但
    既有上述證人證詞為證，異議人所辯應係卸責之詞不足採信
    。惟依證人胡昆忠之證詞可知，就異議人有駕駛執照逾期仍
    駕車之違規行為，證人並未當場告知，而係事後查詢資料後
    才逕行更改，該等違規事項既非當場舉發，舉發單位又未補
    寄舉發通知單予異議人使其有申訴或救濟機會，就異議人有
    駕駛執照逾期仍駕車之違規部分，原舉發程序已有重大瑕疪
    。更且本件2 張舉發通知單，既均係當場舉發之案件，依前
    揭規定，舉發員警自應於填記舉發通知單後將通知聯交付異
    議人簽名或蓋章收受之；拒絕簽章者，仍應將該通知聯交付
    該駕駛人或行為人收受，並記明其事由及交付之時間；拒絕
    收受者，應告知其應到案時間及處所，並記明事由與告知事
    項等，然本件2 張舉發通知單雖載有「拒簽收已當場告知到
    案時間及到案處所」字樣，實際上舉發員警並未告知應到案
    處所，有證人胡昆忠上開證詞可查，自無從依前揭規定視為
    異議人已收受該舉發通知單，其送達程序顯有重大瑕疵。為
    使異議人得於應到案日期前可至應到案處所陳述意見或辦理
    歸責事由等救濟權利事項（異議人亦表示其係因逾期未到案
    被加倍處罰而不滿），原處分機關應責令舉發機關將記載正
    確違規事實之舉發通知單合法送達予異議人後，再依裁罰基
    準表所列之情形予以裁罰，方為適當（至於異議人雖僅針對
    2 件舉發違規事項聲明異議，但該2 件違規事項各為2 件原
    處分之一部分，而原處分之舉發程序既均有共同瑕疪，異議
    人於其異議書狀亦有提及2 張舉發通知單均有未告知應到案
    處所之程序瑕疪事由，應認異議人已對2 件原處分全部提出
    異議，本院自應將原處分全部撤銷，由原處分機關及舉發機
    關一併為適法之處理）。
五、據上論斷，應依道路交通案件處理辦法第20條前段，裁定如
    主文。
中    華    民    國    98    年    6     月    30    日
                  交通法庭  法  官  黃紀錄
以上正本證明與原本無異。
如不服本裁定，應於收受送達後5 日內向本院提出抗告狀。
中    華    民    國    98    年    6     月    30    日
                                書記官  吳書逸


司法院資訊處製作；財團法人民間司法改革基金會備份。
